【裁判字號】    95,交聲,1831
【裁判日期】    951128
【裁判案由】    交管條例聲異
【裁判全文】
臺灣板橋地方法院刑事裁定            95年度交聲字第1831號
原處分機關  交通部公路總局臺北區監理所蘆洲監理站
異  議  人
即受處分人  甲○○
上列受處分人即異議人因違反道路交通管理處罰條例案件，對於
交通部公路總局臺北區監理所蘆洲監理站民國95年1 月13日為之
北監蘆字第裁46-CN0000000號裁決處分，聲明異議，本院裁定如
下：
    主  文
異議駁回。
    理  由
一、聲明異議意旨略以：異議人目前沒有居住在戶籍地，而現居
    租屋處的房東又不願意讓異議人更改戶籍地為現居之租屋處
    ，故無法收受罰單，而當異議人知道有此張罰單時，曾請妹
    妹代為繳納，但可能是監理所作業之問題，故無法順利繳納
    ，異議人並非故意不繳納罰鍰，爰依法聲明異議云云。
二、按受處分人不服第8 條主管機關所為之處罰，得於接到裁決
    書之翌日起20日內，並得依法扣除在途期間，向管轄地方法
    院聲明異議，道路交通管理處罰條例第87條第1 項及道路交
    通案件處理辦法第12條分別定有明文。而道路交通異議案件
    ，當事人非居住於處罰機關所在之鄉、鎮、市（包括縣轄市
    、省轄市及院轄市）者，但居住於受理聲明異議案件法院之
    管轄區域者，依本標準第2 條第1 款中之地方法院在途期間
    欄所載日數扣除在途期間，法院訴訟當事人在途期間標準第
    4 條第1 項第1 款第2 目亦規定甚明。次按處理違反道路交
    通管理事件，有關文書送達之程序，依行政程序法之規定。
    又送達於應受送達人之住居所、事務所或營業所為之，但在
    行政機關辦公處所或他處會晤應受送達人時，得於會晤處所
    為之；又於應送達處所不獲會晤應受送達人時，得將文書付
    與有辨別事理能力之同居人、受僱人或應送達處所之接收郵
    件人員；又送達不能依前2 條規定為之者，得將文書寄存送
    達地之地方自治或警察機關，若由郵務機關送達者，得將之
    寄存於送達地之郵政機關，並作送達通知書兩份，一份黏貼
    於應受送達人住居所、事務所、營業所或其就業處所門首，
    另一份交由鄰居轉交或置於該送達處所信箱或其他位置，以
    為送達，行政程序法第72條第1 項、第73條第1 項及第74條
    第1 項、第2 項分別定有明文。再按民事訴訟文書之寄存送
    達，依92年2 月7 日修正公布、同年9 月1 日施行之民事訴
    訟法第138 條第2 項規定，自寄存之日起，經10日發生效力
    ，此因應受送達人未必能即時領取訴訟文書而知悉其內容，
    故特設此規定以保障其權益。行政程序法雖未如前述民事訴
    訟法增設第138 條第2 項規定，但基於保障應受送達人權益
    之同一理由，解釋上應認為有上開規定之類推適用。上述均
    為交通異議事件之程序規定，為聲明異議之合法要件，受處
    分人之聲明異議自須合於此項程序規定，法院始得受理為實
    體之審查。又交通法庭認聲明異議不合法律上之程式，且無
    從補正者，應以裁定駁回之，道路交通案件處理辦法第18條
    亦有明文。查：
(一)、本件原處分機關因認異議人有違反修正前道路交通管理處
      罰條例第56條第1 項第1 款之汽車（含機器腳踏車及機車
      ）駕駛人在禁止臨時停車處所停車之行為，於95年1 月13
      日以北監蘆字裁46-CN0000000號對之裁處罰鍰新臺幣（下
      同）1,200 元等情，有前開裁決書在卷可稽，且為異議人
      所不否認，堪信屬實。
(二)、經查，本件異議人即受處分人甲○○之住所設在臺北縣三
      重市○○路○ 段117 巷17號3 樓，有本院依職權查詢之個
      人基本資料在卷可參，此與本件交通部公路總局臺北區監
      理所蘆洲監理站北監蘆字第裁46-CN0000000號違反道路交
      通管理事件裁決書送達之住址相同，有前開裁決書、送達
      證書影本各1 紙附卷可憑。而本件裁決書業經原處分機關
      即交通部公路總局臺北區監理所蘆洲監理站郵寄至異議人
      上開住所與異議人收受，惟因未獲會晤異議人本人，且亦
      無得受領文書之異議人之同居人，乃製作送達通知書黏貼
      異議人住所門首，另一份置於異議人住所信箱或其他適當
      位置，並將該裁決書於95年1 月18日寄存於三重4 支局以
      為寄存送達，此有前開裁決書之交通部公路總局臺北監理
      所蘆洲監理站送達證書影本附卷可稽，是上開裁決書既經
      原處分機關依據行政程序法第74條規定，於95年1 月18日
      寄存送達，揆諸上揭說明，自寄存送達之日起經10日（即
      95年1 月28日），生合法送達之效力。又原處分機關址設
      臺北縣蘆洲市○○○路163 號，異議人於受處分當時之住
      所即臺北縣三重市○○路○ 段117 巷17號3 樓，並不在原
      處分機關所在之鄉、鎮、市，然屬本院之管轄區域內者，
      需依上開規定扣除本院管轄區域內在途期間2 日，是以上
      開裁決書業於95年1 月28日依法生合法送達異議人之效力
      後，復經加計在途期間2 日，則其異議期間（20日）之末
      日原應為95年2 月19日，惟該日為國定假日星期日，順延
      1 日亦應於95年2 月20日前聲明異議，始為適法，詎異議
      人遲至95年10月2 日始行聲明異議，有聲明異議狀上所蓋
      公路總局臺北區監理所蘆洲監理站第三股收件章戳印文可
      稽，則異議人本件聲明異議已逾異議期間，其異議為不合
      法，應予駁回。至異議人雖辯稱其未居住於戶籍地，並於
      其所提出之聲明異議狀上記載其居所為臺北縣三重市○○
      路○ 段74巷2 號12樓，送達處所則記載臺北縣三重市○○
      街47號3 樓，然並無事證顯示異議人曾向原處分機關陳報
      前開居所地址，原處分機關自無從知悉該址據以按址送達
      相關文件，是原處分機關依異議人之戶籍地址送達，於法
      尚無不合之處，附此敘明。
三、據上論斷，應依道路交通案件處理辦法第18條，裁定如主文
    。
中    華    民    國    95    年    11    月    28    日
                  交通法庭  法  官  陳明偉
以上正本證明與原本無異
如不服本裁定應於送達後5日內向本院提出抗告狀
                            書記官  陳慧儷
中    華    民    國    95    年    11    月    28    日


司法院資訊處製作；財團法人民間司法改革基金會備份。
